臺灣高等法院高雄分院民事裁定　　　　　 96年度破抗字第9號
抗　告　人　甲○○
送達代收人　乙○○
上列抗告人因聲請宣告破產事件，對於中華民國96年1 月8 日臺
灣高雄地方法院95年度破字第38號所為裁定提起抗告，本院於裁
定如下：
    主  文
抗告駁回。
抗告程序費用由抗告人負擔。
　　理  由
一、本件抗告意旨略以：抗告人因投資失利，向多家銀行借款，
    致以債養債，生活陷入困境，每月尚須支付母親李游忍受之
    醫療費用新台幣（下同）1 萬元至2 萬元，並積欠多家銀行
    債務約446 萬7,661 元，資產僅有現金38萬5,100 元及中信
    股份有限公司（下稱中信公司）股票20萬元，合計58萬5,10
    0 元，故抗告人之資產顯已不能清償負債，已符破產法第1
    條、第57條、第58條可准予宣告破產要件，詎原審裁定竟認
    抗告人之資產於扣除李游忍受之醫療照護費用、生活費用及
    破產管理人之報酬後，已無餘額可供構成破產財團，而無法
    清償破產債權，因認無破產實益，而駁回抗告人之聲請，實
    有未當，蓋抗告人所負之債務已超過其資產總額，而陷於不
    能清償之困境，且其所為之資產足以構成破產財團，並能支
    付相關破產程序費用及分配債務，應有破產宣告之法律上實
    益存在。況類似抗告人之情形，其他法院及本院亦有准宣告
    破產之案例。為此依法提起抗告，爰求予廢棄原裁定，另為
    適法之裁定云云。
二、按破產管理人之報酬為財團費用；破產人及其家屬之必要生
    活費視為財團費用。財團費用及財團債務，應先於破產債權
    ，隨時由破產人依破產法之規定清償之。破產宣告後，如破
    產財團之財產不敷清償財團費用及財團債務時，法院因破產
    管理人之聲請，應以裁定宣告破產終止。破產法第95條第1
    項第3 款、同條第2 項、第97條、第148 條分別定有明文。
    又破產監查人之報酬, 依破產法第128 條準用第84條之規定
    ，其報酬與破產管理人之報酬均由法院定之，自亦應與破產
    管理之報酬先於破產債權而先受清償。又破產法第57條規定
    ，債務人不能清償債務者，固得宣告破產，然依上開破產法
    第148 條規定之旨趣，如債務人之財產不敷清償破產財團費
    用及財團債務時，即應認無宣告破產之實益。最高法院86年
    度台抗字第479 號裁定可資參照。是以破產程序，乃債務人
    無力對全體債權人清償債務時，由法院介入，強制將債務人
    之全部財產依一定程序為變價及分配，使全體債權人得以公
    平受償之程序。故債務人之財產如可預見不敷清償破產財團
    費用及財團債務，致使多數債權人之普通債權無法獲得公平
    滿足，即無宣告破產之實益，而如仍進行破產程序，顯與破
    產制度之本旨及目的有違，即不應准許。
三、經查抗告人分別積欠萬泰商業銀行股份有限公司61萬164 元
    、台北富邦商業銀行股份有限公司23萬9,501 元，荷商荷蘭
    銀行股份有限公司23萬9,899 元、聯邦商業銀行股份有限公
    司55萬8,057 元、中華商業銀行股份有限公司25萬6,169 元
    、玉山商業銀行股份有限公司10萬5,650 元、中國信託商業
    銀行股份有限公司21萬5,068 元、台東區中小企業銀行股份
    有限公司大社分行110 萬5,986 元、板信商業銀行股份有限
    公司100 萬9,266 元等情，業經各該銀行函覆原法院並有抗
    告人提出財產狀況說明書、債權人清冊在卷（見原審卷第69
    頁、第88頁、第140 頁、第68頁、第74頁、第150 頁、第57
    頁、第45頁、第51頁、第12-1頁、第13頁），總計抗告人積
    欠上開債務433 萬9,760 元。另抗告人除陳報有現金財產38
    萬5,100 元，並提出台灣銀行股份有限公司左營分行支票為
    據外，其名下尚有車號XZU-400 號機車1 輛，現值約2 萬元
    ，以及中華汽車工業股份有限公司現金股利3,776 元尚未領
    取等事實，亦經原審依職權查詢車籍資料、調閱其稅務電子
    閘門財產所得調件明細表，及分別向台灣銀行股份有限公司
    、中華汽車工業股份有限公司、高雄市機車商業同業公會函
    查屬實（見原審卷第101 頁、第114 頁、第128 頁、第129
    頁、第141 頁所附各該公司公會函）。雖抗告人陳稱其持有
    之中信公司股票價值20萬元云云，然經查該股票於95年2 月
    之帳面淨值每股已是負3.15元，並已於94年6 月13日終止上
    市等情，亦經原法院依職權向中信公司查詢無訛，有該公司
    95年5 月15日中信財字95007 號函1 紙在卷足憑（見原審卷
    第60-1頁），足認抗告人持有之中信公司股票已無列為資產
    之價值。是總計抗告人可供組成破產財團之財產為40萬8,87
    6 元（即385100元+3776+20000 元=408,876元），則抗告人
    主張其資產顯已不能清償其債務，依法即有破產之原因等情
    ，堪予採信。
四、惟依抗告人自承每月須支付其母李游忍受醫療費用1 萬至2
    萬元，則縱以最低額度每月1 萬元計算1 年即須支出12萬元
    醫療費用。又查抗告人未婚，惟有母親李游忍受需扶養之事
    實，此有抗告人全戶戶籍資料查詢結果1 紙在卷可稽（見原
    審卷第89頁），則以94年度所得稅納稅義務人及扶養親屬免
    稅額每人為7 萬4000元計算其必要生活費，抗告人本人及其
    母每年即共需支出必要生活費148,000 元（即74,4000 元×
    2=148,000 元）。另本件如宣告抗告人破產，抗告人尚須支
    付破產管理人及監查人之報酬。按破產管理人及監查人之報
    酬，如以訴訟實務中一般律師之酬勞計算，每人至少收費5
    萬元，遑論破產程序尚須召開債權人會議，出售或處分資產
    ，分配破產財團等，其程序較為複雜，通常歷經1 年仍無法
    終結，故實務上破產管理人及監查人之報酬常遠較此一金額
    高出甚多。從而本件如宣告抗告人破產，參照破產法第95條
    第1 項第3 款及同條第2 項之規定，抗告人第1 年應支出之
    財團費用至少即高達36萬8,000 元（即148,000 元＋12,000
    元＋50,000×2） ＝368,000 元）另依「各級法院辦案期限
    實施要點」第2 點第2 項規定，破產事件之辦案期限為2 年
    ，則抗告人在破產期間應支付之財團費用至少即高達63萬6,
    000 元（即368,000 元＋12,000元＋148,000 元＝636,000
    元）。若再加上破產程序中必須花費之公告，債權人會議等
    管理，分配之必要費用，則已遠逾抗告人現有之總資產40萬
    8,876 元。綜上，抗告人之財產於扣除上開破產管理人監查
    人之報酬，抗告人及須扶養親屬之必要生活費、醫療費及其
    他必要之管理分配費用後，已無餘額可供構成破產財團，自
    無法清償破產債權。揆諸上開破產法第148 條規定之旨趣及
    最高法院86年度台上字第479 號裁定意旨，本件抗告人聲請
    宣告破產即無實益，不應准許。至於抗告人雖主張類似抗告
    人之情形，其他法院及本院甚多裁定均有准宣告破產之案例
    云云。惟查其他法院及本院縱有准予宣告破產之案例，然其
    他案例與本件情形並非全然相同，自難比附援引，則其他案
    例之判斷，對本院自無拘束力，附此敘明。
五、綜上所述，原法院因認本件抗告人聲請宣告破產並無實益，
    而裁定駁回抗告人所為破產宣告之聲請，經核尚無不合，而
    抗告意旨仍執前詞，指摘原裁定不當，求予廢棄，非有理由
    ，應予駁回。
六、據上論結，本件抗告為無理由，爰依破產法第5 條、民事訴
    訟法第495 條之1 第1 項、第449 條第1 項、第95條、第78
    條，裁定如主文。
中　　華　　民　　國　　96　　年　　1 　　月　　31　　日
                            民事第三庭
                                審判長法官   張國彬
                                法      官   楊富強
                                法      官   吳登輝
以上正本證明與原本無異。
如不服本裁定應於送達後10日內向本院提出再抗告狀，並繳納再
抗告費新台幣1 千元。再為抗告應以適用法規顯有錯誤為理由，
並經本院之許可，該許可以原裁定所涉及之法律見解具有原則上
之重要性者為限，並委任律師為代理人。抗告人之配偶、3 親等
內之血親、2 親等內之姻親，或抗告人為法人、中央或地方機關
時，其所屬專任人員具有律師資格並經法院認適當者，亦得為第
三審代理人。抗告人或其法定代理人具有律師資格者及前項情形
，應於提起抗告或委任時釋明之。
中　　華　　民　　國　　96　　年　　2 　　月　　5 　　日
　　　　　　　　　 　 　　　　　書  記  官　 張明賢
                                                   w
